【裁判字號】    96,簡上,33
【裁判日期】    970326
【裁判案由】    恐嚇
【裁判全文】
臺灣臺東地方法院刑事判決              96年度簡上字第33號
上  訴  人  乙○○
即  被  告
                    (現另案於臺灣臺東監獄泰源分監執行中)
上列上訴人即被告因恐嚇案件，不服中華民國96年7月13日本院
臺東簡易庭96年度東簡字第238號第一審簡易判決 (聲請簡易判
決處刑案號：臺灣臺東地方法院檢察署95年度偵字第1752號)，
提起上訴，本院管轄之第二審合議庭判決如下本院判決如下：
    主  文
原判決撤銷。
乙○○以加害生命、身體、財產之事，恐嚇他人致生危害於安全
，處有期徒刑月，如易科罰金，以銀元參佰元即新臺幣玖佰元
折算壹日，減為有期徒刑壹月又拾伍日，如易科罰金，以銀元參
佰元即新臺幣玖佰元折算壹日。
    犯罪事實
一、乙○○於民國94年4月8日晚間7時許，因駕駛車牌號碼3295-
    JT號自小客車在臺北縣淡水鎮○○路口發生車禍，經友人丙○○介紹前往甲○○開設位在臺北縣淡水鎮埤島里3號之17
    之凱盟國際有限公司修車廠(下稱凱盟修車廠)維修上開車輛
    。甲○○修繕完畢後，於同年4月底撥打乙○○所使用門號
    0000000000號之行動電話，通知乙○○前往取車，乙○○因
    無力償付維修費用新臺幣 (下同)58,250 元，遂表示希望先
    取還上開車輛，日後再予付款，經甲○○拒絕後，竟因而心
    生不滿，基於恐嚇之犯意，在電話中向甲○○恫嚇稱「若不
    讓伊領回車輛，將放火燒修車廠」等語，以此加害生命、身
    體、財產之事，恐嚇甲○○，致甲○○心生畏懼，而生危害
    於安全。嗣因甲○○告知丙○○上情後，由丙○○刷卡代為
    償付維修費用，並將上開車輛取回交還乙○○。
二、案經甲○○訴由臺北縣政府警察局淡水分局報請臺灣士林地
    方法院檢察署呈請臺灣高等法院檢察署檢察長核轉臺灣臺東
    地方法院檢察署檢察官偵查起訴。
    理  由
一、程序方面(證據能力部分)：
(一)證人即告訴人甲○○、證人丙○○於警詢中所為之指述，為
    被告以外之人於審判外之言詞陳述，為傳聞證據，被告就該
    證據之證據能力提出爭執 (本院卷第7頁)，復查無得例外取
    得證據能力之法律依據，應認無證據能力，不得採為認定被
    告有罪之證據資料。
(二)又檢察官職司追訴犯罪，就審判程序之訴訟構造而言，檢察
    官係與被告相對立之當事人一方，偵查中對被告以外之人所
    為之偵查筆錄，或被告以外之人向檢察官所提之書面陳述，
    性質上均屬傳聞證據。自理論上言，如未予被告反對詰問、
    適當辯解之機會，一律准其為證據，似有違當事人進行主義
    之精神，對被告之防禦權亦有所妨礙。然現階段刑事訴訟法
    規定檢察官代表國家偵查犯罪、實施公訴，必須對於被告之
    犯罪事實負舉證之責，依法有訊問被告、證人及鑑定人之權
    ，證人、鑑定人且須具結，且實務運作時，偵查中檢察官向
    被告以外之人所取得的陳述，原則上均能遵守法律規定，不
    致違法取供，可信性極高，為兼顧理論與實務，職是，被告
    以外之人前於偵查中已具結而為證述，除反對該項供述得具
    有證據能力之一方，已釋明「顯有不可信之情況」之理由外
    ，不宜以該證人未能於審判中接受他造之反對詰問為由，即
    遽指該證人於偵查中之陳述不具證據能力。證人即告訴人甲○○、證人丙○○業於偵查中以證人身分具結作證，有證人
    結文附卷可稽 (見臺灣士林地方法院檢察署95年度偵字第16
    27號卷第55頁至第56頁，以下稱偵字第1627號卷)，其等於
    檢察官訊問時之證述，依筆錄之記載，並無證據顯示係遭受
    強暴、脅迫、詐欺、利誘等外力干擾情形，或在影響其心理
    狀況致妨礙其自由陳述等顯不可信之情況，且於本院審理時
    另基於證人地位具結作證，在賦予被告對質詰問機會之情形
    下為證述，而完足為經合法調查之證據。被告雖反對其等於
    偵查中之證述具有證據能力，惟未能釋明上開證述有何顯不
    可信之情況，依上揭說明，證人即告訴人甲○○、證人丙○○於偵查中具結後向檢察官所為之證述，依刑事訴訟法第15
    9條之1第2項規定，自具有證據能力。
(三)本案判決下列所引用之各該被告以外之人於審判外之陳述 (
    包含書面陳述)，固屬傳聞證據，惟經本院於準備程序及審
    理時提示被告表示無意見，迄於言詞辯論終結前亦未聲明異
    議，可認為同意作為證據，本院審酌該等證據之取得過程並
    無瑕疵，與本案待證事實間復具有相當之關聯性，以之作為
    本案證據應屬適當，依刑事訴訟法第159條之5規定，自得採
    為證據。
二、認定犯罪事實所憑之證據及理由：
    訊據被告乙○○固不否認於94年4月8日晚間7時許因發生車
    禍，其所駕駛上開車輛經丙○○介紹後送至告訴人甲○○開
    設之凱盟汽車修車廠維修，因沒有錢付款，由丙○○以刷卡
    方式代墊維修費用58,250元，幫其取回車輛之情，惟矢口否
    認有何恐嚇犯行，辯稱：94年4月底伊沒有跟甲○○通電話
    恐嚇甲○○，伊是幫派份子，丙○○是竹聯幫堂主級的大哥
    ，伊不可能在丙○○介紹的地方恐嚇，如果伊有恐嚇，甲○○為何不在第一時間向警局報案，而於伊為償還借款交予丙○○之支票跳票後，才與丙○○一同去報案，顯係為追討債
    務而編織罪狀云云。惟查：
(一)被告於94年4月8日晚間7時許駕駛車牌號碼3295-JT號自小客
    車在臺北縣淡水鎮○○路口發生車禍，經丙○○介紹前往告
    訴人甲○○所經營凱盟修車廠維修，甲○○修繕完畢後，於
    同年4月底以電話通知被告前往取車，被告要求先將車輛領
    取，日後再予付款，為甲○○拒絕後，乃在電話中恫嚇稱「
    若不讓其領回車輛，將放火燒修車廠」等語，經甲○○告知
    丙○○，由丙○○居間協調並幫被告墊付維修費用等情，業
    經證人即告訴人甲○○於本院審理時證述綦詳 (見本院卷第
    75頁至第80頁)。核與證人丙○○於偵訊時證稱：甲○○說
    被告一直在恐嚇他說要放火燒他工廠，後來隔了幾天，伊問
    被告為何恐嚇甲○○，被告當時說他想先牽車，甲○○不讓
    他牽，讓他覺得很沒面子，所以就恐嚇甲○○說「他媽的，
    為什麼不能牽，放火燒他的修車廠還是小意思」，伊覺得被
    告是伊介紹去修車的，發生這種事不好意思，所以就先幫被
    告付5萬8千多元等語(見偵字第1627號卷第56頁)；於本院審
    理時證述：車子修好後，甲○○跑來跟伊抱怨，說伊怎麼介
    紹這種客戶，被告不付錢就要牽車，車子不讓他牽走，就要
    放火燒修車廠，甲○○說被告是打電話恐嚇他。因為甲○○
    講2、3次說被告恐嚇他，被告是伊介紹的，伊不想任何一個
    人受傷害，所以才刷卡幫被告付5萬8千元，幫被告把車子牽
    回來，車子停在北新路的正德國中旁邊，被告就在該處將車
    開走。甲○○本來要告被告，是伊壓下來，想將事情化解，
    但被告給伊的支票跳票，所以伊才與甲○○一起去告，因為
    伊要告被告就必須將事情全部說出來等語 (見本院卷第100
    頁至第104頁)大致相符，並有丙○○代墊維修費用之刷卡簽
    帳單在卷可稽 (見偵字第1627號卷第34頁)。
(二)被告雖以前詞置辯，惟證人即告訴人甲○○與被告前並不相
    識，素無怨隙，應無蓄意構詞陷害被告之理；證人丙○○雖
    非親自聽聞被告恐嚇甲○○，惟觀其上揭證詞內容，前後一
    致，具體明確，且丙○○與被告僅係朋友關係，雖介紹被告
    至甲○○經營之凱盟修車廠維修車輛，然被告若僅係於車輛
    維修後單純未前往取車，衡情丙○○應無出面居中協調，進
    而刷卡代被告償付維修費用，並將車輛取回交予被告之必要
    ，證人丙○○所述衡與情理無違，亦徵證人即告訴人甲○○
    上揭證述遭被告恐嚇之情，應堪信實。被告前揭所辯，顯不
    足採。
(三)綜上各情，被告確有於上揭時、地，於電話中以加害生命、
    身體、財產之事恐嚇告訴人甲○○之犯行無訛。被告上開辯
    解，洵屬卸責之詞，核無足取。本案事證明確，被告犯行洵
    堪認定，應予依法論科。至於被告雖聲請向刑事警察局調閱
    丙○○的幫派資料，以證明依丙○○在黑道地位，其不可能
    恐嚇丙○○朋友一節，惟本案待證事實為被告是否於94年4
    月底以電話恐嚇告訴人，丙○○是否具有黑道身分，核與上
    開被告有無恐嚇行為無涉，被告此部分聲請顯與待證事實無
    重要關係，況依被告於本院審理時自述其與丙○○間有債務
    往來，丙○○欠其20餘萬元，其曾傳簡訊給丙○○表示「你
    是大哥，所以你要出來處理」，並將相同簡訊內容傳給另一
    名大哥等語 (見本院卷第107頁)觀之，顯見丙○○是否具有
    黑道背景與被告是否因而對之心存敬畏、不敢造次並無必然
    關係，且本案事證已明，亦無再行調查之必要，爰依刑事訴
    訟法第163條之2第2款、第3款規定駁回被告此部分調查證據
    之聲請。
三、論罪科刑之理由：
(一)被告行為後，刑法業於94年2月2日修正公布，自95年7月1日
    起施行。修正後刑法第2條第1項之規定係規範行為後法律變
    更所生新舊法律比較適用之準據法，雖亦經修正，但因屬適
    用法律之準據法，本身尚無比較新舊法之問題，應一律適用
    修正後刑法第2條第1項之規定，為從舊從輕之比較。茲就本
    案罪刑涉及法律變更之部分，比較新、舊法如下：
    1.有關法定刑之罰金刑部分：刑法第33條第5款關於罰金刑
      之規定，由「罰金：銀元1元以上」，修正為「罰金：新
      臺幣1000元以上，以百元計算之」，本案關於罰金刑部分
      ，經比較新、舊法結果，修正後刑法第33條第5款所定罰
      金之最低數額，較之修正前提高，自應適用被告行為時即
      修正前刑法第33條第5款之規定較有利於被告。
    2.有關罰金刑之貨幣單位及提高倍數部分：按刑法施行法第
      1條之1之立法理由謂「刑法24年施行後，為解決國民所得
      經濟水準已大幅提昇問題，有關罰金罰鍰倍數之調整及銀
      元與新臺幣之折算標準，訂有罰金罰鍰提高標準條例及現
      行法規所定貨幣單位折算新臺幣條例，除罰金以1銀元折
      算3元新臺幣外，並將72年6月26日以前修正之刑法部分條
      文罰金數額提高為10倍，其後修正者則不再提高倍數，亦
      即刑法分則各罪罰金數額視為前開情形分別提高30倍或3
      倍，考量新修正刑法施行後，不再適用現行法規所定貨幣
      單位折算新臺幣條例，為使罰金數額趨於一致，避免衍生
      新舊法比較適用問題，以緩和實務適用法律之衝擊，爰於
      不變動罰金數額之前提下，規定第2項如上」。是刑法第3
      05條恐嚇危害安全罪之法定刑罰金提高標準部分 (即罰金
      刑最高部分)，應逕依刑法施行法第1條之1第2項規定，不
      生新舊法比較。
(二)核被告乙○○所為，係犯刑法第305條恐嚇危害安全罪。原
    審以被告所犯恐嚇危害安全罪，事證明確，予以論罪科刑，
    固非無見，惟查：(一)聲請簡易判決處刑書認被告有於94年5
    月10日至凱盟修車廠恐嚇甲○○之犯行，惟該部分除告訴人
    甲○○於警詢及偵查中不一致之指述外，別無其他證據足以
    證明(另詳後述)，原審認定被告該部分亦構成犯罪，尚有違
    誤。(二)中華民國九十六年罪犯減刑條例業於96年7月16日施
    行，本案被告犯罪時間於96年4月24日以前，合於該條例第2
    條第1項規定之基準日之前，原審未及依中華民國九十六年
    罪犯減刑條例規定予以減刑，亦有未洽。被告上訴意旨否認
    犯罪雖未足採，但原判決既有前揭可議之處，仍屬無可維持
    ，應由本院將原判決撤銷改判。爰審酌被告素行不良，本次
    僅因修車後無法償付維修費用之細故即以加害生命、身體、
    財產之事恫嚇告訴人，使告訴人精神上陷於恐懼，及被告犯
    罪之動機、智識程度、所生危害、犯罪後否認犯行之態度等
    一切情狀，量處如主文第二項所示之刑，並諭知易科罰金之
    折算標準。又有關易科罰金部分，被告行為後，罰金罰鍰提
    高標準條例第2條業已刪除，而刑法第41條第1項前段易科罰
    金折算標準，已由修正前之銀元100元、200元、300元(即新
    臺幣300元、600元、900元)折算1日，修正為新臺幣1,000元
    、2,000元、3,000元折算1日，並刪除「因身體、教育、職
    業、家庭之關係或其他正當事由，執行顯有困難」之條件，
    因屬科刑規範事項變更，其折算標準為裁判時所應諭知，自
    有就新舊法規定比較必要，經比較新舊法結果，以被告行為
    時即修正前刑法較有利於被告，應依刑法第2條第1項前段規
    定，適用修正前刑法第41條第1項前段、修正前罰金罰鍰提
    高標準條例第2條規定，定其折算標準。再被告犯罪時間於
    96年4月24日以前，合於中華民國九十六年罪犯減刑條例第2
    條第1項規定之基準日之前，所宣告之刑又未逾有期徒刑1年
    6月，不在該條例第3條第1項第15款所定排除減刑之列，應
    依該條例第2條第1項第3款之規定，減其宣告刑2分之1，並
    諭知易科罰金之折算標準，以示懲警。
(三)至被告所使用門號為0000000000號之行動電話(內含之SIM卡
    ，依國內電信公司一般定型化契約之約定，該SIM卡之所有
    權仍歸屬電信公司，持有人僅因承租門號而取得使用權，非
    屬被告所有)雖係被告持犯本案恐嚇危害安全罪所用之物，
    惟並未扣案，且其沒收與否對於預防犯罪及公共利益或公共
    安全之維護，並無絕對影響，為免將來執行困難，爰不另為
    沒收之諭知。
四、不另為無罪諭知部分：
(一)聲請簡易判決處刑意旨另以：被告乙○○於94年5月10日前
    往凱盟修車廠欲取回上開車輛，經告訴人甲○○表示拒絕後
    ，被告竟再向告訴人恫嚇稱不讓其取車，要放火燒修車廠等
    語，致告訴人心生畏懼，足生損害於告訴人之生命、身體、
    財產安全，因認被告此部分所為涉犯刑法第305條恐嚇危害
    安全罪云云。
(二)按犯罪事實應依證據認定之，無證據不得認定犯罪事實；不
    能證明被告犯罪者，應諭知無罪之判決，刑事訴訟法第154
    條第2項、第301條第1項分別定有明文。次按刑事訴訟法第
    161條第1項規定：檢察官就被告犯罪事實，應負舉證責任，
    並指出證明之方法。因此，檢察官對於起訴之犯罪事實，應
    負提出證據及說服之實質舉證責任。倘其所提出之證據，不
    足為被告有罪之積極證明，或其闡明之證明方法，無從說服
    法官以形成被告有罪之心證，基於無罪推定之原則，自應為
    被告無罪判決之諭知，最高法院著有92年度臺上字第128號
    判例可資參照。
(三)聲請簡易判決意旨認被告乙○○涉有上開罪嫌，乃以證人即
    告訴人甲○○、證人丙○○之證詞為其論罪之依據。訊之被
    告堅詞否認有何此部分恐嚇犯行，辯稱：94年5月10日當天
    伊沒有去凱盟修車廠找恐嚇甲○○，當日是丙○○刷卡代為
    償付58,250元維修費用後，丙○○將上開車輛開至臺北縣淡
    水鎮○○路丙○○的餐廳交予伊等語。經查：
    1.證人即告訴人甲○○於偵訊時證稱：被告於94年5月10日
      到伊的修車廠恐嚇說若不讓伊將車領回，就要放火燒毀修
      車廠，但伊仍未讓被告將車開走，後來是被告找丙○○來
      付款，伊才讓被告將車開走等語 (見偵字第1627號卷第55
      頁)，然被告倘有於94年5月10日至甲○○所經營之凱盟修
      車廠為恐嚇行為，何以甲○○至警局報案時並未提及上情
      ，參以證人即告訴人甲○○於本院審理時證稱：被告是打
      電話恐嚇伊，有無到工廠恐嚇伊，因太久了，伊忘記了。
      被告來牽車前，沒有到過伊工廠，牽車是丙○○已經幫被
      告付錢之後才牽車等語(見本院卷第78頁至第80頁)，就被
      告於94年5月10日是否有至凱盟修車廠為恐嚇行為，前後
      證述不一，而有顯著差異，已難輕信。
    2.證人丙○○於偵訊時雖證稱聽聞被告有恐嚇甲○○如不讓
      其牽車，就要放火燒毀甲○○的修車廠等語(見偵字第162
      7號卷第56頁)，惟就被告係於何時間、地點、以何方式恐
      嚇甲○○，並未具體敘明，且依證人丙○○於本院審理時
      證述：車子修好後，甲○○跑來跟伊抱怨，說伊怎麼介紹
      這種客戶，被告不付錢就要牽車，車子不讓他牽走，就要
      放火燒修車廠，甲○○說被告是打電話恐嚇，因為是伊介
      紹的，伊不想任何一個人受傷害，所以才刷卡幫被告付5
      萬8千元，幫被告把車子牽回來，車子停在北新路的正德
      國中旁邊，被告就在該處將車開走等語(見本院卷第101頁
      至第104頁)，與甲○○前開證稱係被告親自至凱盟修車廠
      取車之情亦不相符，自不足以佐證甲○○上開證述被告於
      94年5月10日至凱盟修車廠恐嚇之事實。而甲○○於偵訊
      及本院審理中之證述既有如前所述之瑕疵存在，即無從遽
      信為真實，自難為不利於被告之認定。
(四)綜上所述，公訴人就被告本項部分犯行所憑之證據，無論直
    接或間接證據，均尚未達於一般之人均可得確信，而無合理
    之懷疑存在之程度，自難認被告有何於94年5月10日恐嚇告
    訴人甲○○之行為。此外，本院復查無其他積極確切之證據
    ，足資證明被告有何此部分恐嚇犯行，被告上訴就此指摘，
    非全然無據，原判決認定被告此部分亦構成犯罪，尚有違誤
    。揆之首揭說明，本於無罪推定之原則，本應為被告無罪之
    諭知。惟公訴人認為此部分若成立犯罪，與前開論罪科刑部
    分部分具有刑法修正前連續犯之裁判上一罪關係，爰不另為
    無罪之諭知。
五、應適用之法條：
    依刑事訴訟法第455條之1第1項、第3項、第369條第1項前段
    、第364條、第299條第1項前段，刑法第305條、第41條第1
    項前段(修正前)，刑法施行法第1條之1第1項、第2項前段，
    中華民國九十六年罪犯減刑條例第2條第1項第3款、第7條，
    罰金罰鍰提高標準條例第2條(修正前)，判決如主文。
本案經檢察官丁○○到庭執行職務。
中    華    民    國    97    年    3     月    26    日
                  刑事第一庭審判長法  官  陳中和
                                  法  官  蔡玉雪
                                  法  官  簡芳潔
以上正本證明與原本無異。
本件判決不得上訴。
                                  書記官  林慧芬
中    華    民    國    97    年    3     月    27    日
附錄論罪科刑法條全文：
中華民國刑法第305條
以加害生命、身體、自由、名譽、財產之事，恐嚇他人致生危害
於安全者，處2年以下有期徒刑、拘役或3百元以下罰金。


司法院資訊處製作；財團法人民間司法改革基金會備份。
